【裁判字號】    99,上訴,643
【裁判日期】    990921
【裁判案由】    毒品危害防制條例
【裁判全文】
臺灣高等法院臺南分院刑事判決         99年度上訴字第643號
上  訴  人
即  被  告  丙○○
選任辯護人
即扶助律師  林媗琪  律師
上列上訴人因違反毒品危害防制條例案件，不服臺灣臺南地方法
院99年度訴字第75號中華民國99年5月4日第一審判決（起訴案號
：臺灣臺南地方法院檢察署98年度偵字第12400號），提起上訴
，本院判決如下：
    主  文
原判決關於丙○○部分撤銷。
丙○○犯如附表所示之罪，各處如附表所示之刑，應執行有期徒
刑陸年，扣案之海洛因伍包（含包裝袋5個）（淨重貳點伍肆公
克）沒收銷燬之；另扣案之電子磅秤壹個、夾鍊袋陸包及門號0
000000000、0000000000號之行動電話（均
含SIM卡）各壹支等物均沒收。販賣第一級毒品所得共新台幣貳
仟伍佰元沒收之，如全部或一部不能沒收時，以其財產抵償之（
其中伍佰元與王俊仁連帶沒收、抵償）。
    事  實
一、丙○○明知海洛因係屬毒品危害防制條例第2條第2項第1款
    所列管之第一級毒品，非經許可，不得持有、販賣，詎竟意
    圖營利，或單獨，或與王俊仁（綽號「阿弟仔」，由檢方另
    行偵辦）共同基於販賣第一級毒品海洛因牟利之犯意，以行
    動電話0000000000、0000000000門號作為聯絡毒品交易之工
    具，於民國98年8月31日起至同年9月1日中午12時許止，於
    附表所示之時間、地點，共計五次販賣第一級毒品海洛因予
    附表所示之黃國棟、蘇清田、林慶華及李殼舜等人。嗣警於
    98年9月1日13時30分許，丙○○在善化鎮○○路2-2號「凱
    怡汽車旅館」前遇警攔檢，並為警扣得海洛因5小包、甲基
    安非他命2小包、吸食器1具及丙○○所有供聯絡販賣毒品所
    用之上開行動電話2支、電子磅秤1個，及預備供販賣毒品所
    用之夾鏈袋6包等物（另扣得1支行動電話與販賣毒品無關；
    丙○○施用毒品部分，由檢方另案偵辦），始而循線查獲上
    情。
二、案經臺南縣警察局善化分局報請臺灣臺南地方法院檢察署檢
    察官偵查起訴。
    理  由
一、按被告以外之人於審判外之陳述，經當事人於審判程序同意
    作為證據，法院審酌該言詞陳述或書面陳述作成時之情況，
    認為適當者，亦得為證據，刑事訴訟法第159條之5第1項定
    有明文。查被告及其辯護人就證人黃國棟、蘇清田、林慶華
    及李殼舜4人於警詢時所為筆錄表示無意見，且本院依卷內
    資料審酌該警詢及偵訊筆錄作成時之情況，亦認為並未有何
    違背法律或其他相關規定之情事，而應認為適當，是依刑事
    訴訟法第159條之5第1項之規定，證人黃國棟、蘇清田、林
    慶華及李殼舜4人於警詢所作之筆錄，為傳聞法則之例外而
    具有證據能力，本院自得引為判決參考之依據；至檢察官起
    訴書所引用之其餘供述及非供述證據，被告及其辯護人於本
    案言詞辯論終結前，均未爭執其證據能力，本院審酌各該證
    據均非違法蒐證取得之證據，復經本院於審判期日就上開證
    據依法進行調查、辯論，依法應有證據能力，先予敘明。
二、前揭事實，業據被告丙○○於警詢、檢察官偵查、法院羈押
    審訊、本院準備程序及審理時始終坦認不諱，且：
(一)、證人黃國棟於警詢供稱：「我是向丙○○購買」、「我都是
    用我0000000000行動電話撥打丙○○所有之0000000000行動
    電話購買」、「我忘記是98年8月30日或31日下午2、3點，
    在善化鎮○○路郵局附近向他買500或1,000元的海洛因」、
    「大概買5、6次而已，每次大約買500、1,000元不等，地點
    都是在善化鎮○○路郵局附近」等語明確。黃國棟雖稱500
    或1,000元，惟本院基於罪疑有利被告之原則，認定為500元
    ，至於檢察官起訴8月31日以外其他各次購買毒品之行為，
    則非屬本院審判範圍。
(二)、證人蘇清田於警詢中供稱：「我向丙○○購買2次海洛因，1
    小包500元」、「最近一次是在昨天（98年8月31日）在善化
    鎮○○路郵局前」、「是98年8月31日中午，最後一次向丙
    ○○買海洛因，在善化鎮○○路郵局附近向他買500元的海
    洛因」、「我都是用善化鎮六分寮公用電話撥打丙○○所有
    之0000000000行動電話購買」等語相符。
(三)、證人林慶華於警詢供稱：「丙○○昨天（31）日12時拿500
    元一小包毒品海洛因到善化鎮○○路全家便利商店販賣給我
    」、「98年9月1日為警查獲前，我最後一次向丙○○購買海
    洛因是98年9月1日中午12點多，在善化鎮○○路全家便利商
    店前向他買500元的海洛因」、「我是用公用電話打丙○○
    0000000000行動電話‥‥」等語相符。
(四)、證人李殼舜於警詢供稱：「今17時30分許我以善化鎮中華電
    信公用電話撥打丙○○所有之0000000000行動電話，要向他
    購買毒品海洛因，想不到他已被警方查獲」、「因為綽號阿
    弟男子就是使用丙○○所有之0000000000行動電話在販毒」
    、「丙○○不是綽號阿弟之男子」、於偵查中供稱：「98年
    8月31日上午，詳細時間我忘記了，我有打該電話跟對方買
    毒品海洛因，那次我們約在善化鎮謝志宏診所附近的路旁，
    那次我是自己一個人去買了500元海洛因」等語，核與被告
    自承有販毒予李殼舜，且有請王俊仁騎機車外出送毒品給購
    毒者等情（偵卷第104頁）亦相符合。
(五)、此外其中警員於被告停留之汽車旅館內並有查獲如事實欄所
    示之物品一節，有扣押物品目錄表一份、查獲照片10張、電
    話通聯光碟乙片等物附於警卷可證，而查扣之粉塊狀5包及
    結晶物體2包，經警送驗後，確分別含有海洛因（合計淨重
    2.54公克）、甲基安非他命（合計檢驗後淨重1.233公克）
    成分等情，復有法務部調查局濫用藥物實驗室鑑定書、高雄
    市立凱旋醫院濫用藥物成品檢驗鑑定書各乙份附於偵查卷可
    稽。
(六)、又被告於警詢中自白：「因為我本身有在吸食海洛因，我可
    以拿到便宜的海洛因，而我買來的海洛因後可以參雜葡萄糖
    1比1比例，我再用原價販賣出，我即可獲得我所吸食的份」
    等語，顯見被告販賣海洛因不僅可獲取其原先販入之價金，
    更有多餘之海洛因可供其施用，其顯有營利之意圖甚明。綜
    上所述，本件事件明確，被告犯行洵堪認定。
三、至於被告雖辯稱伊於警方查獲時，適有人撥手機進來，伊將
    手機任由警員接聽，且向警員坦承撥電話者是要向伊買毒品
    ，故伊有自首之適用云云；惟查證人即查獲本案之員警甲○
    ○於本院結證：「（這五件是被告講出來的，還是你們查獲
    的？）是證人講的，我們再求證被告，被告才說有，因而查
    獲的」、「我作完證人的筆錄，我就依據證人在派出所的筆
    錄，問被告有無意見，被告就承認。」等語明確，而被告雖
    同意員警接電話，並向員警說明是施用毒品之人打來之電話
    ，惟被告並未向員警陳述如附表所示前已發生之5件販毒事
    件，員警之所以得知，係因黃國棟等人於員警製作筆錄時所
    為之陳述，從而被告並未符合刑法第62條「對於未發覺之罪
    自首」之要件，被告辯稱有自首之適用云云，自無足取。
四、核被告如附表所為，均係犯毒品危害防制條例第4條第1項之
    販賣第一級毒品罪，而被告（負責向上游購買毒品及與購毒
    者交易毒品內容）與綽號「阿弟仔」之王俊仁（負責尋找購
    毒者或騎車外出送毒品給購毒之人）間就附表編號5所示販
    賣第一級毒品犯行間，有犯意聯絡及行為分擔，均應論共同
    正犯。又被告販賣第一級毒品前持有第一級毒品之低度行為
    ，分別為販賣之高度行為所吸收，均不另論罪；又被告如附
    表所犯販賣第一級毒品罪5次，犯意個別，行為互殊，均應
    分論併罰。
五、又按，依98年5月20日修正公布之毒品危害防制條例第17條
    第1項之規定，犯同條例第4條至第8條、第10條或第11條之
    罪，供出毒品來源，因而查獲其他正犯或共犯者，減輕或免
    除其刑，其立法意旨重在鼓勵具體供出其上游販毒者，俾使
    追查該毒梟前手及其上游毒品，以杜絕毒品之蔓延與氾濫。
    查被告主張其於經警查獲之際，於警員告知其前揭權利後，
    隨即向警員供出其毒品來源係向綽號「阿嘉」、本名孫士雄
    之人所購買，其手機號碼為0000000000號，隨後並配合警方
    用手機聯繫向第三人孫士雄購買海洛因，並因而至善化鎮○
    ○路268號米蘭汽車旅館502室查獲第三人孫士雄販賣毒品之
    事實，現時第三人孫士雄販毒案件，刻由臺灣高雄地方法院
    檢察署偵查當中，請求依前揭規定減免其刑責等語，經查，
    被告前揭主張，有被告於98年9月2日之警詢筆錄一份在卷可
    證，並經原審函詢臺灣高雄地方法院檢察署查證屬實，有該
    署99年3月9日雄簡惠金99偵3314字第37214號函及其所附之
    台南縣警察局善化分局刑事案件報告書一份附於本院卷可稽
    ，而證人即警員甲○○、乙○○於檢察官偵訊及本院審理時
    亦與被告為相同之證述，並補稱：「我們那時候有跟他說供
    出上手，有減刑的問題，我有拿法條給他看，他一看就說他
    的藥跟孫士雄買，要和我們配合‧‧（問：丙○○打電話給
    孫士雄時，你有無在場？）有。（問：丙○○如何說？）他
    跟孫士雄說要拿『四一』是四分之一的意思，當時我不知道
    四一是什麼意思，丙○○還特地跟我解釋，四一是四分之一
    兩，一兩是37.5公克。‧‧（問：四一賣多少錢？）2萬。
    ‧‧（問：你們在米蘭查獲？）是。我們到米蘭後，有問櫃
    臺那個房間是否有人住，確認有人住後，我們讓丙○○在外
    面等，把他帶到另外壹台車。（問：丙○○是為了販賣海洛
    因部分減刑，才供出孫士雄？）是。我們用同樣方法，孫士
    雄也供出他的上手，是個女生，這部分已經移送到高雄。」
    等語（見偵查卷第92至94頁）。由是觀之，警員係因被告供
    出毒品來源，因而查獲其他正犯或共犯之情況，依前揭說明
    ，本件當有毒品危害防制條例第17條第1項規定之適用，並
    應依法減輕被告之刑。
六、再按，犯第四條至第八條之罪於偵查及審判中均自白者，減
    輕其刑，復為毒品危害防制條例第17條第2項所明定。查被
    告於警詢、檢察官偵查、法院羈押審訊、本院準備程序及審
    理時始終坦認販賣海洛因予附表所示之人不諱等情，有各次
    調查、訊問及審判筆錄在卷可證，揆諸前揭規定說明，被告
    亦得依毒品危害防制條例第17條第2項規定減輕其刑，並依
    法遞減之。末按刑法第59條規定，犯罪之情狀顯可憫恕，認
    科以最低度刑仍嫌過重者，得酌量減輕其刑，同法第57條規
    定，科刑時應審酌一切情狀，為科刑重輕之標準，於裁判上
    酌減其刑時，應就犯罪一切情狀（包括刑法第57條所列舉之
    10款事項），予以全盤考量，審酌其犯罪有無可憫恕之事由
    ，以為判斷。故適用第59條酌量減輕其刑時，並不排除第57
    條所列舉10款事由之審酌，惟其程度應達於確可憫恕，始可
    予以酌減（最高法院七十年度第六次刑事庭會議決議可資參
    照）。又參酌大法官釋字第263號解釋，若不分犯罪情況及
    結果如何，蓋以死刑、無期徒刑為法定刑，立法甚嚴，若有
    情輕法重之情，裁判時本有刑法第59條酌量減輕其刑之適用
    ，足以免過嚴之刑。查本案被告所犯毒品危害防制條例第4
    條第1項之販賣第一級毒品罪，本刑為死刑或無期徒刑，而
    被告於警詢、檢察官偵訊乃至本院審理時始終坦承犯行，節
    省相當司法審理資源之耗費，且深具悔意，僅因一時貪念而
    販賣第一級毒品海洛因，致罹重典，復觀以販賣對象、次數
    及時間，均係供給微量與平日有施用毒品習慣者以解其毒癮
    ，販賣所得總計亦僅2,500元，並非巨額，販賣期間亦非長
    期，而被告曾有施用毒品前案紀錄，有臺灣高等法院被告前
    案紀錄表在卷可稽，可謂僅為吸毒者間為求互通有無之零星
    的小額交易，相較於專門大量走私進口或長期販賣毒品之「
    大盤」、「中盤」等以販毒維生之毒梟而言，其對社會秩序
    與國民健康之危害程度尚非至鉅，倘科以最輕之法定本刑無
    期徒刑，未免過苛，難謂符合罪刑相當性及比例原則，且無
    從與真正長期及大量販毒者之惡行相區別，是觀諸被告上開
    販賣第一級毒品之犯罪情狀，在客觀上足以引起一般之同情
    ，認為確可憫恕，若予宣告法定最低度之刑，猶嫌過重，爰
    就附表所示之販賣第一級毒品行為，各依刑法第59條規定均
    減輕其刑，並依法遞減之。
七、原審為被告論罪科刑之判決，固非無見，惟查：、原判決
    主文諭知：「‥‥共同販賣第一級毒品，如附表編號一至五
    所示共伍罪，各處有期徒刑伍年陸月，販賣第一級毒品如附
    表編號一至五所示之所得各新台幣伍佰元均沒收之，如全部
    或一部不能沒收時，以其財產抵償之。扣案之電子磅秤壹個
    、夾鍊袋陸包及門號0000000000號之行動電話壹支等物均沒
    收；另如附表編號四之罪所扣得之海洛因伍包（合計淨重貳
    點伍肆公克）沒收銷燬之。應執行‥‥」，原判決認定被告
    與王俊仁為附表5件犯行之共同正犯，惟事實欄並未就認定
    渠2人間如何有犯意聯絡、行為分擔，即有未當。、證人
    黃國棟、蘇清田、林慶華於警詢、偵查中，均堅指伊等係向
    被告購買毒品，並無一語提及有王俊仁或其綽號「阿弟」一
    事，原判決認定該3人部分，被告與王俊仁為共同正犯，卻
    未說明其依據為何，亦欠妥適。、共同正犯犯罪所得之財
    物為新台幣時，因係合併計算，且於全部或一部不能沒收時
    以其財產抵償之，為避免執行時發生重複沒收、抵償之情形
    ，故各共同正犯之間係採連帶沒收主義，於裁判時應諭知被
    告共同犯罪所得之財物應與其他共同正犯連帶沒收之。原判
    決既認定附表5件犯行，被告均與王俊仁為共同正犯，卻未
    就各罪之犯罪所得為連帶沒收之諭知於法未合。、原審認
    定電子磅秤等物為被告所有，供販賣毒品所用之物，卻未依
    毒品危害防制條例第19條規定沒收，亦有未當；被告上訴意
    旨，以其有自首之適用，指摘原判決不當，固無理由，惟原
    判決既有前揭可議之處，自應予撤銷改判，爰審酌被告明知
    第一級毒品海洛因戕害國人身心健康及危害社會風氣至深且
    鉅，竟僅因貪圖利益而販賣牟利，惟其於警詢、檢察官偵訊
    乃至本院審理時始終坦承販賣第一級毒品之犯行，並於警詢
    時即供出毒品來源，已如前述，足見被告惡性非屬重大，暨
    被告犯罪之手段、生活狀況及品性等一切情狀，分別量處如
    附表所示之刑，並定其應執行之刑。至被告如附表所示販賣
    第一級毒品海洛因所得各500元，仍應依毒品危害防制條例
    第19條第1項規定，併宣告沒收，如全部或一部不能沒收時
    ，應以其財產抵償之（編號4部分應與王俊仁連帶沒收）。
    至於扣案之海洛因5包（合計淨重2.54公克），不問屬於犯
    人與否，應依毒品危害防制條例第18條第1項前段規定在被
    告最後一次販賣犯行罪刑宣告沒收併銷燬之（僅於附表編號
    四之罪宣告之），外包裝5個，因沾染毒品而難以剝離，應
    視同毒品，一併沒收銷燬。另扣案之電子磅秤1個、及門號
    0000000000、0000000000號之行動電話等物，為被告所有供
    其前揭販賣海洛因犯罪所用之物等情，所用之物，應依同條
    例第19條第1項宣告沒收，夾鍊袋6包為供預備犯罪之物，應
    依刑法第38條第1項第2款規定沒收；至扣案之吸食器一組、
    另一支行動電話1支等物雖為被告所有，但與被告前揭販賣
    行為無涉，本院不另為沒收之諭知，謹此敘明。
據上論結，應依刑事訴訟法第369條第1項前段、第364條、第299
條第1項，毒品危害防制條例第4條第1項、第17條、第18條第1項
前段、第19條第1項，刑法第11條，第28條、第51條第5款、第59
條、第38條第1項第2款判決如主文。
本案經檢察官吳忠賢到庭執行職務。
中    華    民    國    99    年    9     月    21    日
                  刑事第五庭    審判長法  官  楊明章
                                      法  官  黃國永
                                      法  官  趙文淵
以上正本證明與原本無異。
如不服本判決應於收受送達後10日內向本院提出上訴書狀，其未
敘述上訴理由者，並得於提起上訴後10日內向本院補提理由書（
均須按他造當事人之人數附繕本）「切勿逕送上級法院」。
                                      書記官  蔡財
中    華    民    國    99    年    9     月    23    日
附錄本案論罪科刑法條全文：
毒品危害防制條例第4條
製造、運輸、販賣第一級毒品者，處死刑或無期徒刑；處無期徒
刑者，得併科新臺幣2千萬元以下罰金。
製造、運輸、販賣第二級毒品者，處無期徒刑或7年以上有期徒
刑，得併科新臺幣1千萬元以下罰金。
製造、運輸、販賣第三級毒品者，處5年以上有期徒刑，得併科
新臺幣7百萬元以下罰金。
製造、運輸、販賣第四級毒品者，處3年以上10年以下有期徒刑
，得併科新臺幣3百萬元以下罰金。
製造、運輸、販賣專供製造或施用毒品之器具者，處1年以上7年
以下有期徒刑，得併科新臺幣1百萬元以下罰金。
前五項之未遂犯罰之。
附表：
┌─┬────┬─────────┬─────┬────────────┐
│編│行為人  │ 交易過程         │販賣物品  │宣告刑                  │
│號│        │                  │所得金額  │                        │
├─┼────┼─────────┼─────┼────────────┤
│1 │丙○○  │98年8月31日14時、 │海洛因    │丙○○販賣第一級毒品，處│
│  │        │15時許，黃國棟打陳│500元     │有期徒刑伍年陸月，電子磅│
│  │        │證傑之0000000000號│          │秤1個、夾鍊袋6包及門號  │
│  │        │行動電話聯絡後，陳│          │0000000000號之行動電話（│
│  │        │證傑在臺南縣善化鎮│          │含SIM卡）沒收，販賣毒品 │
│  │        │中正路郵局附近，以│          │所得新臺幣伍佰元沒收，如│
│  │        │500元之價格，販售 │          │全部或一部不能沒收時，以│
│  │        │海洛因1小包給黃國 │          │其財產抵償之。          │
│  │        │棟。              │          │                        │
├─┼────┼─────────┼─────┼────────────┤
│2 │丙○○  │98年8月31日中午許 │海洛因    │丙○○販賣第一級毒品，處│
│  │        │，蘇清田打丙○○之│500元     │有期徒刑伍年陸月，電子磅│
│  │        │0000000000號行動電│          │秤1個、夾鍊袋6包及門號  │
│  │        │話聯絡後，丙○○在│          │0000000000號之行動電話（│
│  │        │臺南縣善化鎮○○路│          │含SIM卡）沒收，販賣毒品 │
│  │        │郵局附以500元因之 │          │所得新臺幣伍佰元沒收，如│
│  │        │價格，販售海洛因1 │          │全部或一部不能沒收時，以│
│  │        │小包給蘇清田。    │          │其財產抵償之。          │
├─┼────┼─────────┼─────┼────────────┤
│3 │丙○○  │98年8月31日12時許 │海洛因    │丙○○販賣第一級毒品，處│
│  │        │，林慶華打丙○○之│500元     │有期徒刑伍年陸月，電子磅│
│  │        │0000000000號行動電│          │秤1個、夾鍊袋6包及門號  │
│  │        │話聯絡後，丙○○在│          │0000000000號之行動電話（│
│  │        │臺南縣善化鎮○○路│          │含SIM卡）沒收，販賣毒品 │
│  │        │全家便利超商前以  │          │所得新臺幣伍佰元沒收，如│
│  │        │500元之價格，販售 │          │全部或一部不能沒收時，以│
│  │        │海洛因1小包給林慶 │          │其財產抵償之。          │
│  │        │華。              │          │                        │
├─┼────┼─────────┼─────┼────────────┤
│4 │丙○○  │98年9月1日12時餘許│海洛因    │丙○○販賣第一級毒品，處│
│  │        │，林慶華打丙○○之│500元     │有期徒刑伍年陸月，電子磅│
│  │        │0000000000號行動電│          │秤1個、夾鍊袋6包及門號  │
│  │        │話聯絡後，丙○○在│          │0000000000號之行動電話（│
│  │        │臺南縣善化鎮○○路│          │含SIM卡）沒收，海洛因5包│
│  │        │全家便利超商前以  │          │（合計淨重2.54公克，含包│
│  │        │500元之價格，販售 │          │裝袋5個）沒收銷燬之，販 │
│  │        │海洛因1小包給林慶 │          │賣毒品所得新臺幣伍佰元沒│
│  │        │華。              │          │收，如全部或一部不能沒收│
│  │        │                  │          │時，以其財產抵償之。    │
├─┼────┼─────────┼─────┼────────────┤
│5 │丙○○  │98年8月31日上午， │海洛因    │丙○○共同販賣第一級毒品│
│  │王俊仁  │李殼舜打丙○○之  │500元     │，處有期徒刑伍年陸月，電│
│  │        │0000000000號行動電│          │子磅秤1個、夾鍊袋6包及門│
│  │        │話聯絡後，丙○○囑│          │號0000000000號之行動電話│
│  │        │由王俊仁攜帶海洛因│          │（含SIM卡）沒收，販賣毒 │
│  │        │一包，在臺南縣善化│          │品所得新臺幣伍佰元與王俊│
│  │        │鎮謝志宏診所附近交│          │仁連帶沒收，如全部或一部│
│  │        │予李殼舜，並收取價│          │不能沒收時，以其財產連帶│
│  │        │金500元之價金。   │          │抵償之。                │
└─┴────┴─────────┴─────┴────────────┘

司法院資訊處製作；財團法人民間司法改革基金會備份。
